臺灣臺南地方法院刑事判決　　　　　　　 94年度易字第572號
　　公 訴 人　臺灣臺南地方法院檢察署檢察官
　　被　　告　乙○○
上列被告因恐嚇取財案件，經檢察官提起公訴（94年度偵字第58
58號），被告於準備程序期日就被訴事實為有罪之陳述，本院合
議庭裁定由受命法官獨任進行簡式審判程序，判決如下：
    主  文
乙○○幫助意圖為自己不法之所有，以恐嚇使人將本人之物交付
，累犯，處有期徒刑肆月，如易科罰金，以參佰元折算壹日。
    事  實
一、乙○○前因違反著作權法案件，經本院於民國（下同）九十
    二年七月三十一日，以九十二年度南簡字第三九八號判決，
    判處有期徒刑三月確定；又因違反陸海空軍刑法案件，經軍
    事法院判處有期徒刑七月確定，而經本院裁定前開二罪應執
    行有期徒刑刑九月，甫於九十二年十二月十五日執行完畢。
    詎其猶不知悔改，復基於幫助袁錦文（綽號：「阿虎」，由
    本院另案審理中）恐嚇取財之不確定故意，於九十三年一月
    十三日下午十五時許，在臺南市○區○○路某派出所前，將
    其前於臺南德高厝郵局，所開設之戶名：乙○○、帳號：0
    00000－0號帳戶之存摺及提款卡，無償交予袁錦文使
    用。嗣以袁錦文為首之竊鴿勒贖集團，基於意圖為自己不法
    所有之犯意聯絡，於九十三年一月二十九日上午十時許，在
    高雄縣內門鄉內門地區附近，竊取甲○○所有之賽鴿一隻（
    腳環後二碼為○六）後，並依賽鴿腳環上鋁片所載之電話聯
    絡鴿主甲○○，並向其恐嚇稱：若想取回被竊鴿子，須以新
    臺幣（下同）二千元匯入乙○○之郵局帳戶內，否則要賤賣
    鴿子供人食用等語，致甲○○心生恐懼，不得已始於同日下
    午三時五十三分許，將贖金二千零六元（其中六元為轉帳手
    續費）匯入乙○○之上開帳戶內，嗣經警據報循線查獲，始
    知上情。
二、案經嘉義市警察局報請臺灣嘉義地方法院檢察署檢察官呈請
    臺灣高等法院臺南分院檢察署檢察長令轉臺灣臺南地方法院
    檢察署檢察官偵查起訴。
    理  由
一、本件被告乙○○所犯為死刑、無期徒刑或最輕本刑為三年以
    上有期徒刑以外之罪，其於準備程序中就被訴事實為有罪之
    陳述，而以簡式審判程序加以審理，有本院九十四年八月十
    一日準備程序筆錄及審判筆錄各乙份附卷足憑，則依據刑事
    訴訟法第二百七十三條之二、同法第一百五十九條第二項之
    規定，不適用傳聞法則有關限制證據能力之相關規定，合先
    敘明。
二、上揭犯罪事實，業據被告乙○○於本院審理時坦承不諱，並
    當庭為認罪之表示（見本院卷九十四年八月十一日審判筆錄
    ）。核與被害人甲○○於警詢時指述：伊遭一名自稱「乙○
    ○」之男子，以擄獲其所有之鴿子為由，要求伊匯款二千零
    六元（其中六元為匯款手續費）入乙○○之前開郵局帳戶（
    見警卷第四頁）；證人（即另案被告）袁錦文於偵查中亦證
    述：伊曾向乙○○借郵局帳戶作為擄鴿勒贖之用（見九十四
    年度偵字第五八五八號偵查卷第二十八頁）等節詳確。此外
    ，復有被害報告單、郵政國內匯款執據、中華郵政全球資訊
    網、立帳申請書及印鑑證明各一紙存卷可考，足徵被告自白
    與事實相符。綜上，本件事證明確，被告幫助恐嚇取財之犯
    行，堪以認定，應依法論科。
三、查：一般於金融機構開設帳戶，請領存摺及金融卡一事，係
    針對個人身分之社會信用而予以資金流通，具有強烈之屬人
    性，且金融帳戶為個人理財工具，申請開設金融帳戶，並無
    任何特殊之限制，一般民眾皆得以存入最低開戶金額予以申
    請，一人並得在不同之金融機構，申請數個存款帳戶供己自
    由使用，此屬眾所週知之事。參以近年以來，社會上利用人
    頭帳戶恐嚇取財或施詐術騙取財物（如擄鴿勒贖、刮刮樂或
    退稅詐財事件等）之情形層出不窮，坊間媒體亦常見報導，
    故以此種模式詐欺之事例已具一定程度之社會普遍性，而為
    國人所共知之事實。被告乙○○為一成年，具相當社會生活
    經驗之人，其遇他人故意不以自己名義開戶，卻借用自己所
    申請之金融帳戶使用時，焉有可能不對他人持自己帳戶是否
    係供合法使用乙情生疑之理？準此，應認被告於出借自己所
    申請之帳戶、存摺、提款卡同時，已預見借用帳戶之袁錦文
    將以己所提供之帳戶用於掩飾或隱匿，避免上開模式之恐嚇
    取財犯行被發覺或追緝，而此並不違被告之本意，至為明灼
    。綜上，被告確有幫助他人利用自己所提供之上開帳戶犯罪
    之不確定故意，要屬無訛。核被告乙○○所為，係犯刑法第
    三百四十六條第一項恐嚇取財罪之幫助犯。被告係基於幫助
    他人為恐嚇取財犯行之故意，而為前開行為，為刑法第三十
    條之幫助犯，應依同條第二項之規定，按正犯之刑減輕之。
    而查：被告乙○○前因違反著作權法案件，經本院於九十二
    年七月三十一日，以九十二年度南簡字第三九八號判決，判
    處有期徒刑三月確定；又因違反陸海空軍刑法案件，經軍事
    法院判處有期徒刑七月確定，而經本院裁定前開二罪應執行
    有期徒刑刑九月，甫於九十二年十二月十五日執行完畢，此
    有臺灣高等法院被告前案紀錄表一份在卷可按，其於有期徒
    刑執行完畢後，五年以內再犯本件有期徒刑以上之罪，為累
    犯，應依刑法第四十七條之規定，加重其刑，並依刑法第七
    十一條第一項之規定，先加後減之。爰審酌被告已有前科，
    素行非佳，有臺灣臺南地方法院檢察署刑案資料查註紀錄表
    及前揭被告全國前案紀錄表各一份附卷可稽，其竟為一己之
    私，而提供自己帳戶幫助他人恐嚇取財，直接助長他人犯罪
    ，並增加政府查緝此類犯罪之困難，對於大眾財產安全及社
    會經濟穩定之危害非輕，且因此導致被害人甲○○受有二千
    零六元之財產上損失，並斟酌其生活狀況、智識程度、其嗣
    能坦認犯行，犯罪後之態度尚可等一切情狀，依檢察官之聲
    請，量處被告如主文所示之刑，併諭知如易科罰金之折算標
    準，以示懲戒。
據上論斷，依刑事訴訟法第二百七十三條之一第一項、第二百九
十九條第一項前段，刑法第三十條第一、二項、刑法第三百四十
六條第一項、第四十七條、第四十一條第一項前段，罰金罰鍰提
高標準條例第一條前段、第二條，判決如主文。
本案經檢察官曲鴻煜到庭執行職務。
中　　華　　民　　國　　94　　年　　8 　　月　　25　　日
                      刑事第十二庭  法  官  徐千惠
以上正本證明與原本無異。
如不服本判決，應於判決送達後10日內，向本院提出上訴狀（應
附繕本）。
　　　　　　　　  　　　　　　　　  書記官　韓雪青
中　　華　　民　　國　　94　　年　　8　 　月　　29　　日
附錄本案論罪科刑法條：
中華民國刑法第346條第1項：
意圖為自己或第三人不法之所有，以恐嚇使人將本人或第三人之
物交付者，處6月以上5年以下有期徒刑，得併科1千元以下罰金
。
